【裁判字號】    98,訴,1596
【裁判日期】    990226
【裁判案由】    侵權行為損害賠償
【裁判全文】
臺灣臺北地方法院民事判決              98年度訴字第1596號
原      告  乙○○
被      告  甲○○
上列當事人間請求侵權行為損害賠償事件，原告提起附帶民事訴
訟，經刑事庭移送前來，本院於民國99年2月4日辯論終結，判決
如下：
    主      文
被告應給付原告新臺幣貳拾伍萬壹仟肆佰伍拾元。
原告其餘之訴駁回。
訴訟費用由被告負擔十分之二，餘由原告負擔。
    事實及理由
壹、程序部分：
    本件被告經合法通知，未於言詞辯論期日到場，核無民事訴
    訟法第三百八十六條所列各款情形，爰依原告之聲請，由其
    一造辯論而為判決。
貳、實體部分：
一、原告起訴主張：被告於民國98年4月23日15時許，攜帶鐵撬
    、油壓剪、起子等工具，破壞原告位於臺北市○○區○○路
    2段174巷9弄11號4樓住戶大門門鎖，進入屋內竊取八仙過海
    象牙1支（附表編號B8）、掛圖1幅（附表編號A7）、齊白石
    之藏畫6張（附表編號A6）。復於同月25日上午6時及下午5
    時許，再進入屋內竊取如附表所示之其他財產，所竊得部分
    物品持往跳蚤市場變賣花用。本件刑事部份業經臺灣高等法
    院98年度上易字第2025號判決確定。為此，爰依侵權行為之
    法律關係提起本訴（民法第184條第1項前段），請求被告就
    上開財產損失新臺幣（下同）177萬5000元（僅就其中175萬
    5000元請求）及精神慰撫金24萬5000元負擔損害賠償責任。
    並聲明：被告應賠償原告200萬元。
二、被告未於最後言詞辯論期日到庭，然曾到庭表示對於前揭刑
    事判決沒有意見，至於原告各項請求計算基礎則應由原告舉
    證。聲明經合法通知未到場爭執，亦未提出書狀做任何聲明
    或陳述。
三、兩造不爭執之事實：
  (一)被告於98年4月23日15時許，攜帶鐵撬、油壓剪、起子等工
    具，破壞原告位於臺北市○○區○○路2段174巷9弄11號4樓
    住戶大門門鎖，進入屋內竊取八仙過海象牙1支（附表編號B
    8）、掛圖1幅（附表編號A7）、齊白石之藏畫6張（附表編
    號A6）。復於同月25日上午6時及下午5時許，再進入屋內竊
    取如附表編號所示其他之財產，所竊得部分物品持往跳蚤市
    場變賣花用。
  (二)被告因上開行為觸犯刑法第321、320條等竊盜罪，經臺灣高
    等法院於98年10月9日以98年度上易字第2025號分別判處有
    期徒刑8月，應執行有期徒刑1年8月確定。
四、本院之判斷：
    原告主張被告攜帶凶器等行為，竊取伊如附表所示之財物，
    ）、墜子4只等物，為被告所不爭執，但對於原告主張之金
    額則有異議。是本件之爭點為原告請求之金額是否有據？
  (一)原告所受如附表所示之財產損失部分：
    按侵權行為賠償之標準，應調查被害人實際上損害如何，以
    定其數額之多寡（最高法院18年上字第2170號判例參照）；
    又不能回復原狀或回復顯有重大困難者，應以金錢賠償其損
    害，此觀民法第215條規定即明。本件被告竊取原告上開財
    物後，因查獲被告時未能一併起獲其竊得之贓物，縱能在市
    面上購得同種類、同品質之金飾賠償損害，亦難期與原金飾
    完全相同，則其回復原狀即顯有重大困難之情形，故原告請
    求以金錢賠償，自屬有據；至於其金額應以請求時或起訴時
    之市價為準。次按當事人主張有利於己之事實者，就其事實
    有舉證之責任。民事訴訟法第277條前段亦規定甚明。是本
    件被告竊取原告所有之財物，致原告受有損害，為兩造所不
    爭執，故原告請求其賠償損害，於法並無不合，惟依前開條
    文規定，原告仍應就其所主張之損害為舉證，茲分述如後：
    (1)字畫類（A1～A7）：
      查，依一般經驗法則可知，字畫之價值往往取決於出處為
      何，且即使為同一作者，也會因為作品之不同而有不同之
      價格存在，本件原告主張之A1、A2、A4、A5及A7分別為「
      吳哥窟微笑佛油畫」「西洋油畫」、「中國山水字畫」、
      「扇子字畫」、「掛牆壁之字畫」之字畫，而A3、A6則為
      齊白石之藏畫「蝦」，然此些字畫原告僅粗略指出畫作名
      稱，並未提出任何相關圖示可稽，且大部分之字畫亦未指
      明為誰所著作或是題字，縱使A3、A6可知為作者齊白石所
      繪，惟為該作者哪一幅著作，原告尚未說明，現又已滅失
      而無從鑑定，是以本院無從依其審酌此部分之價格，準此
      ，原告此類之請求難認允當。
    (2)收藏品類（B1～B8）：
      按此類與字畫類相似皆屬收藏性質，其價值之衡酌係取決
      於其尺寸大小、年份等條件，若無法知悉此些基本條件，
      則難以審酌之，經查，原告遭竊取如附表所示B1～B8之收
      藏品，其中B1、B5、B6、B8雖分別記載為「瑪瑙立姿馬（
      36年收藏品）」、「水晶半球型內浮雕老虎（30年收藏品
      ）」、「古銅日本財神（立姿）」、「八仙過海象牙」等
      物品，然此些收藏品之尺寸大小，原告迄今未為說明，亦
      無提出圖片予本院參酌，故縱使原告受有此部分之損失進
      而向被告請求賠償，仍難予以准許；至B2「象牙壽翁（8C
      M立姿，30年收藏品）」、B3「羊脂白玉鼻煙壺（30年收
      藏品）」B4「翡翠玉脂鼻煙壺（30年收藏品）」B7「SWAT
      CH收藏錶」等物，因記載條件尚屬充分，故經衡酌一般經
      濟市場之交易價格後，認定此些收藏品之價格分別應以3
      萬元、2萬元、1萬2000元、2000元為適當，綜此，原告此
      類之主張以10萬4000元【計算式：3萬＋（2萬×2）＋（1
      萬2000×2）＋（2000×5）＝10萬4000】為合。
    (3)佛供用品類（C1～C5）：
      按當事人已證明受有損害而不能證明其數額或證明顯有重
      大困難者，法院應審酌一切情況，依所得心證定其數額。
      民事訴訟法第222條第2項定有明文。原告主張其如附表C2
      ～C5所示之物為被告所竊，為被告所不否認，是參酌市場
      交易之價格及上開條文規定，則C2～C5之價格分別以2000
      元、5000元、5000元、1000元為妥，另C1「佛祖外以黃金
      鑲框」部分因原告未指明其尺寸大小及外觀，故無法予以
      認定，從而原告此類請求則以2萬3000元【計算式：2000
      ＋（5000×2）＋（5000×2）＋1000＝2萬3000】為有理
      由。
    (4)日用品類（D1～D10）：
      查，原告主張其已支出之修繕木門費用共計4萬5000元，
      業據提出見來成門窗行估價單附卷為證（見本院卷第62頁
      ），是原告此部分之請求，應予准許；又D1、D5、D9之日
      用品，衡酌一般市場交易價格及考量使用折舊之因素，前
      開物品分別應以7萬5000元、900元、850元較為符合市售
      價格；至D2～D4、D8因原告並未具體指摘為何品牌、類型
      、大小及重量等，而D6、D7則未說明包含幾種飾品，故無
      法逕以核定價額，是原告此部分之請求自無可採，從而，
      原告請求以12萬4450元【計算式：4萬5000＋7萬5000＋（
      900×4）＋850＝12萬4450】為宜。
    (5)綜上，原告因上述財物遭被告竊取受有25萬1450元（計算
      式：10萬4000＋2萬3000＋12萬4450＝25萬1450）之損害
      為有理由，其餘部分則屬無據。
  (二)精神慰撫金24萬5000元。
    按「不法侵害他人之身體、健康、名譽、自由、信用、隱私
    、貞操，或不法侵害其他人格法益而情節重大者，被害人雖
    非財產上之損害，亦得請求賠償相當之金額。其名譽被侵害
    者，並得請求回復名譽之適當處分。」，民法第195條第1項
    固有明文，然依上開規定之文義解釋，被害人得請求非財產
    上之損害賠償者，僅限於「身體、健康、名譽、自由、信用
    、隱私、貞操」或「其他人格法益而情節重大者」為限，是
    財產法益之損害，自無從援引上開規定請求賠償。原告再主
    張被告連續多次竊取原告之財物，進而致伊生活中產生憂慮
    ，不安全、疑神疑鬼等，並導致伊心臟病復發就醫，為此依
    據民法第184條第1項前段、第195條第1項之規定，請求被告
    給付精神慰撫金24萬5000元云云，被告就此雖未為抗辯，惟
    查本件被告係以竊取財物之不法侵害行為，取得原告如附表
    所示之物及案發後所追回之物，且原告復未就其確曾於精神
    上受有莫大痛苦及心臟病復發就醫之情事舉證，是被告所侵
    害者係原告之財產法益，而未及上開規定所言之人格法益，
    故原告依上開規定主張其受有非財產上損害，進而請求被告
    賠償云云，在現行法制上並無依據，此部分之請求應予以駁
    回。
五、綜上所述，原告本於侵權行為法律關係請求被告給付25萬14
    50元為有理由，應予准許；逾此範圍，即屬無據，應予駁回
    。
六、本件為判決之基礎已臻明確，兩造其餘之攻擊或防禦方法及
    證據，經本院斟酌後，認為均不足以影響本判決之結果，亦
    與本案爭點無涉，自無逐一詳予論駁之必要，併此敘明。
七、據上論結，原告之訴為一部有理由、一部無理由，依民事訴
    訟法第79條、第385條第1項前段，判決如主文。
中    華    民    國    99    年    2     月    26    日
                  民事第五庭  法  官  洪純莉
以上正本係照原本作成。
如對本判決上訴，須於判決送達後20日內向本院提出上訴狀。
中    華    民    國    99    年    2     月    26    日
                              書記官  邱美嫆
附表：
┌─┬──────────┬─────┬──────┐
│編│     品名           │   數量   │價值（原告估│
│號│                    │          │價，以新台幣│
│  │                    │          │計）        │
├─┴──────────┴─────┴──────┤
│A、字畫類                                         │
├─┬──────────┬─────┬──────┤
│ 1│吳哥窟微笑佛油畫    │1幅       │7,000元     │
├─┼──────────┼─────┼──────┤
│ 2│西洋油畫            │1幅       │3,000元     │
├─┼──────────┼─────┼──────┤
│ 3│齊白石及其子女「蝦」│(1)2幅    │(1)200,000元│
│  │之珍藏品：          │(2)10幅   │（依比例計算│
│  │(1)有裱框入紙盒     │          │）          │
│  │(2)未裱框裸畫       │          │(2)180,000元│
├─┼──────────┼─────┼──────┤
│ 4│中國山水字畫裱框入紙│1幅       │5,000元     │
│  │盒                  │          │            │
├─┼──────────┼─────┼──────┤
│ 5│扇子字畫            │1把       │10,000元    │
├─┼──────────┼─────┼──────┤
│ 6│齊白石之藏畫        │6幅       │600,000元   │
│  │（有裱框入紙盒）    │          │            │
├─┼──────────┼─────┼──────┤
│ 7│掛牆壁之字畫        │1幅       │5,000元     │
├─┴──────────┴─────┴──────┤
│B、收藏品類                                       │
├─┬──────────┬─────┬──────┤
│ 1│瑪瑙立姿馬（36年收藏│1匹       │100,000元   │
│  │品）                │          │            │
├─┼──────────┼─────┼──────┤
│ 2│象牙壽翁（8CM立姿， │1尊       │30,000元    │
│  │30年收藏品）        │          │            │
├─┼──────────┼─────┼──────┤
│ 3│羊脂白玉鼻煙壺（30年│2個       │40,000元    │
│  │收藏品）            │          │            │
├─┼──────────┼─────┼──────┤
│ 4│翡翠玉脂鼻煙壺（30年│2個       │24,000元    │
│  │收藏品）            │          │            │
├─┼──────────┼─────┼──────┤
│ 5│水晶半球型內浮雕老虎│1個       │60,000元    │
│  │（30年收藏品）      │          │            │
├─┼──────────┼─────┼──────┤
│ 6│古銅日本財神（立姿）│1尊       │5,000元     │
├─┼──────────┼─────┼──────┤
│ 7│SWATCH收藏錶        │男用4支   │20,000元    │
│  │                    │女用1支   │            │
├─┼──────────┼─────┼──────┤
│ 8│八仙過海象牙        │1支       │200,000元   │
├─┴──────────┴─────┴──────┤
│C、佛供用品類                                     │
├─┬──────────┬─────┬──────┤
│ 1│佛祖外以黃金鑲框    │4個       │20,000元    │
├─┼──────────┼─────┼──────┤
│ 2│純銀佛祖（18CM，外表│1個       │20,000元    │
│  │已呈黑色）          │          │            │
├─┼──────────┼─────┼──────┤
│ 3│古銅佛坐姿（8-10CM）│2尊       │10,000元    │
├─┼──────────┼─────┼──────┤
│ 4│古銅製蹲式大象（20CM│2隻       │10,000元    │
│  │）                  │          │            │
├─┼──────────┼─────┼──────┤
│ 5│銅製阿彌陀佛（8CM） │1尊       │1,000元     │
├─┴──────────┴─────┴──────┤
│D、日用品類                                       │
├─┬──────────┬─────┬──────┤
│ 1│鈦合金腳踏車（KLEIN,│1部       │100,000元   │
│  │ATTITUDE RACE）     │          │            │
├─┼──────────┼─────┼──────┤
│ 2│單眼相機            │1部       │10,000元    │
├─┼──────────┼─────┼──────┤
│ 3│洋酒、紹興酒        │10-12瓶   │30,000元    │
├─┼──────────┼─────┼──────┤
│ 4│香水                │10瓶      │20,000元    │
├─┼──────────┼─────┼──────┤
│ 5│瑪瑙手環            │4個       │4,000元     │
├─┼──────────┼─────┼──────┤
│ 6│琥珀組飾品          │1套       │4,000元     │
├─┼──────────┼─────┼──────┤
│ 7│珍珠飾品            │1套       │6,000元     │
├─┼──────────┼─────┼──────┤
│ 8│蜜蠟原石            │4粒       │4,000元     │
├─┼──────────┼─────┼──────┤
│ 9│白鳳丸              │1盒（10粒 │2,000元     │
│  │                    │）        │            │
├─┼──────────┼─────┼──────┤
│10│木門                │          │45,000元    │
├─┴──────────┴─────┴──────┤
│合計：1,775,000元                                 │
└─────────────────────────┘

司法院資訊處製作；財團法人民間司法改革基金會備份。
